【裁判字號】    99,上訴,2520
【裁判日期】    990831
【裁判案由】    毒品危害防制條例
【裁判全文】
臺灣高等法院刑事判決                99年度上訴字第2520號
上  訴  人
即  被  告  甲○○
上列上訴人因毒品危害防制條例案件，不服臺灣板橋地方法院99
年度易字第1383號，中華民國99年6月7日第一審判決（起訴案號
：臺灣板橋地方法院檢察署99年度毒偵字第874 號），提起上訴
，本院判決如下：
    主  文
原判決關於持有第一級毒品部分及定應執行刑部分均撤銷。
甲○○持有第一級毒品，累犯，處有期徒刑月，如易科罰金，
以新臺幣壹仟元折算壹日；扣案海洛因貳包（驗餘含袋重貳點貳
公克），沒收銷燬之。
    事  實
一、甲○○前因搶奪案件，經台灣板橋地方法院，以85年度少訴
    字第29號判決判處有期徒刑1年，緩刑5年，緩刑後交付保護
    管束確定；復因施用毒品，經同院分別以90年簡字第197號
    、90年度訴字第1611號各判處有期徒刑6月、8月確定；又因
    販賣毒品案件，經本院91年度上訴字第1512號判處有期徒刑
    7 年2月，上訴後，最高法院於91年11月21日以91年度臺上
    字第6510號駁回上訴。嗣檢察官聲請臺灣板橋地方法院以96
    年聲簡字第3734號裁定，將上開2施用毒品罪各減刑為有期
    徒刑3月、4月，並與上開販賣毒品罪部分，定應執行刑為有
    期徒刑7年6月，而前開搶奪案件之緩刑宣告，嗣經撤銷，接
    續執行，於96年12月20日假釋，於98年1月21日保護管束期
    滿，未經撤銷假釋，已執行完畢論。詎於99年1月14日凌晨5
    時30分許前某時，以新臺幣5千元之價格，向姓名不詳之人
    購買第一級毒品海洛因5包（如後述，經鑑驗僅二包含有海
    洛因成分），並持有之。嗣於99年1月14日凌晨5時30分許，
    在臺北縣土城市○○路、順風路口為警查獲，並扣得上開海
    洛因2包（驗餘含袋重貳點貳公克）。
二、案經臺北縣政府警察局土城分局移請台灣板橋地方法院檢察
    署檢察官偵查起訴。
    理  由
一、證據能力：被告對後引證據之證據能力，均不爭執（本院卷
    第21頁背面），且觀其取得及製作情形，亦無違法或不當之
    狀況，依刑事訴訟法第159條之5規定，均有證據能力，合先
    敘明。
二、訊據上訴人即被告否認持有海洛因，辯稱：海洛因不是我的
    ，是乙○○的等語，經查：
（一）有關被告於上開時地持有海洛因為警查獲等情，業據被告
      於偵訊稱：海洛因是我買的，想要嘗試看看，還沒吸，就
      被查獲等語（偵卷第44頁），且海洛因二包扣案可佐，且
      經鑑驗確係海洛因無訛，有法務部調查局濫用藥物實驗室
      鑑定書在卷可參（偵卷第61頁），足認被告上開自白，有
      證據可佐，堪予採信，此部份事實，堪予認定。
（二）被告辯稱：海洛因是乙○○的乙節，與被告上開偵訊自白
      不符，已難輕信。何況，乙○○於偵訊稱：我沒出錢買海
      洛因等語（偵卷第44頁），是被告此部份所辯，即乏依據
      ，不能採信。而乙○○已於99年5 月14日死亡，有其個人
      基本資料查詢結果在卷可參（本院卷第28頁），因此，被
      告聲請傳喚乙○○對質乙節，客觀上確屬不能，合予敘明
      。
（三）被告聲請鑑驗海洛因指紋乙節，然扣案海洛因經警方查獲
      並送鑑驗，已有多人接觸，恐難採得可堪比對之資料，何
      況本件事證已明，亦無鑑驗必要，此部分聲請，應予駁回
      合予敘明。
綜上，被告所辯，不足採信，事證明確，被告犯行，洵堪認定。
三、核被告所為係犯毒品危害防制條例第11條第1項。被告有事
    實欄所載有期徒刑執行完畢之情形，有本院被告前案紀錄表
    在卷可參，其於有期徒刑執行完畢後5年內故意再犯上開有
    期徒刑以上之罪，為累犯，應依刑法第47條第1項規定，加
    重其刑。
四、原審以事證明確，予以論罪科刑，固非無見，惟起訴書載被
    告持有五包海洛因，原審認係二包。而其餘三包，如後所述
    ，當不另為無罪諭知，而原審卻以更正方式為之，尚有未洽
    。被告上訴，否認犯行，固無理由，惟原判決此部份，既有
    上述瑕疵，自應由本院將此部份及定應執行刑部份均撤銷。
    爰審酌被告有施用毒品前科，本件持有毒品數量尚微，持有
    期間非長，及犯罪後態度等一切情狀，量處如主文第二項所
    示之刑，並諭知易科罰金之折算標準。扣案海洛因2包（包
    裝袋均無法析離，取樣鑑驗用罄部分，失其違禁物之性質，
    毋庸宣告沒收外，驗餘含袋重2.2 公克），為查獲之毒品，
    應依毒品危害防制條例第18條第1 項前段規定，沒收銷燬之
    。
五、公訴意旨另以：被告於上開時地，亦遭查獲持有三包海洛因
    等語，經查：此部份粉末，經鑑驗有二包為第三級毒品，合
    計重未達三十公克，另一包則未發現含法定毒品成分等情，
    有法務部調查局濫用藥物實驗室鑑定書在卷可參（偵卷第61
    頁），而持有第三級毒品未達三十公克，依毒品危害防制條
    例第11條第5 項反面解釋，不為罪，因此公訴人此部份所指
    ，即有誤會，難認被告有此部分犯行，惟公訴意旨認此部份
    與前揭論罪科刑部份，為實質一罪，爰不另為無罪諭知。
據上論斷，應依刑事訴訟法第369條第1項前段，第364條，第299
條第1項前段，毒品危害防制條例第11 條第1項、第18條第1項前
段，刑法第11條、第47條第1項、第41條第1項前段，判決如主文
。
本案經檢察官侯千姬到庭執行職務。
中    華    民    國    99    年    8     月    31    日
                  刑事第十八庭審判長法  官  吳鴻章
                                    法  官  曾淑華
                                    法  官  周政達
以上正本證明與原本無異。
不得上訴。
                                    書記官  廖純瑜
中    華    民    國    99    年    8     月    31    日
附錄：本案論罪科刑法條全文
毒品危害防制條例第11條
持有第一級毒品者，處3年以下有期徒刑、拘役或新臺幣5萬元以
下罰金。

司法院資訊處製作；財團法人民間司法改革基金會備份。
